臺灣臺中地方法院刑事判決　　　　　　　96年度易字第4017號
公　訴　人　臺灣臺中地方法院檢察署檢察官
被　　　告　乙○○
上列被告因詐欺案件，經檢察官提起公訴（96年度偵字第7304號
），被告於本院準備程序中為認罪之陳述，經本院合議庭評議後
，裁定由受命法官獨任改行簡式審判程序，本院判決如下：
    主    文
乙○○幫助意圖為自己不法之所有，以詐術使人將本人之物交付
，累犯，處有期徒刑肆月，如易科罰金，以新臺幣壹仟元折算壹
日，減為有期徒刑貳月，如易科罰金，以新臺幣壹仟元折算壹日
。
    犯罪事實
一、乙○○前於民國85年間，因違反肅清煙毒條例等案件，經本
    院以85年度訴字第1204號判決判處應執行有期徒刑2年2月確
    定；於86年間，復因違反肅清煙毒條例等案件，經本院以86
    年度訴字第1130號判處有期徒刑3年6月確定，上開2案經接
    續執行，於89年3月31日縮短刑期假釋付保護管束（原至93
    年1月15日保護管束期滿）。惟於前開假釋付保護管束期間
    ，因違反保護管束情節重大，前開假釋經撤銷，經執行殘刑
    有期徒刑3年9月21日，於94年12月19日縮刑期滿執行完畢。
    詎仍不知悔改，明知金融機構帳戶係個人理財之重要工具，
    且關係個人財產、信用之表徵，可預見如交予他人使用，或
    經不詳年籍姓名之人無故蒐集他人之存摺、金融卡、密碼等
    帳戶資料，有供作財產犯罪用途之可能，對於提供帳戶雖無
    引發他人萌生犯罪之確信，但仍不顧他人所可能遭受財產上
    損害之危險，竟基於縱若有人持其存摺、提款卡及密碼後，
    自行或轉交他人用以實施財產犯罪，供作被害人匯款之用，
    仍不違背其本意之幫助使用其帳戶者向他人詐欺取財之不確
    定故意，於95年12月25日前往臺中縣清水鎮○○路124號清
    水郵局，領取其於該局申設開立帳號00000000000000號帳戶
    之晶片金融卡並申請語音系統服務後，旋於不詳地點，將該
    清水郵局帳戶之存摺、金融卡（含提款密碼）、印章等資料
    ，交付給一真實姓名年籍不詳自稱「陳富貴」之成年男子，
    容由他人持以犯罪。嗣該自稱「陳富貴」之成年男子於取得
    上開乙○○清水郵局帳戶之存摺、金融卡、密碼等物後，即
    與其所屬之詐欺取財集團成員，共同基於意圖為自己不法所
    有之犯意聯絡，由該成年人或其所屬犯罪集團成員，於95年
    12月26日14時許，撥打電話予丙○○，自稱是戶政事務所辦
    事員之人，向丙○○佯稱有人拿委託書要辦伊的身分證，但
    因證件不齊全，未讓該人辦理，並打電話去南區犯罪打擊中
    心詢問，接著一名自稱係刑事局南部打擊犯罪中心承辦人「
    吳俊宏」，向丙○○佯稱其帳戶涉及洗錢犯罪案，其玉山銀
    行帳戶已被凍結，要詢問檢察官並申請刑事免責權云云，繼
    由另名集團成員於同年月27日致電丙○○，自稱係雲林地檢
    署檢察官蔣得龍，向丙○○誆稱須將其他帳戶內之存款匯入
    乙○○檢察官帳戶內管收48小時，以便查明有無涉及玉山銀
    行人頭帳戶案，便可向法官申請刑事免責權云云，致丙○○
    因而陷於錯誤，旋於同日前往雲林縣大埤鄉農會、彰化銀行
    斗南分行依其指示分別匯款新臺幣（下同）20萬元、14萬元
    至乙○○上開清水郵局帳戶內，隨即遭人提領一空。嗣丙○
    ○發覺受騙遂報警處理，始經警循線查獲上情。
二、案經臺中縣警察局清水分局報請臺灣臺中地方法院檢察署檢
　　察官偵查起訴。
    理    由
一、本件被告乙○○所犯係死刑、無期徒刑、最輕本刑為3年以
　　上有期徒刑以外之罪，其於準備程序中就被訴事實為有罪之
　　陳述，經告知被告簡式審判程序之旨，並聽取公訴人及被告
　　之意見後，本院合議庭認為適宜而裁定由受命法官獨任進行
　　簡式審判程序，合先敘明。
二、訊據被告對其有於上揭時、地，將其所開立上開清水郵局帳
    戶之存摺等資料，提供予真實姓名年籍不詳自稱「陳富貴」
    之成年男子使用之犯罪事實坦承不諱，且該真實姓名年籍不
    詳之成年男子及其所屬犯罪集團成員所為之前述詐欺犯行，
    亦據被害人丙○○於警詢中指訴綦詳，並有被告乙○○上開
    郵局帳戶之開戶立帳申請書、客戶歷史交易清單各1份及被
    害人丙○○提供之匯款執據2紙附卷可稽。又按刑法上之故
    意，分直接故意（確定故意）與間接故意（不確定故意），
    「行為人對於構成犯罪之事實，明知並有意使其發生者」為
    直接故意，「行為人對於構成犯罪之事實，預見其發生而其
    發生並不違背其本意者」為間接故意；一般人至銀行開設帳
    戶並非難事，如非為詐欺犯罪等不法目的，依常情並無捨棄
    自己帳戶而迂迴收受他人帳戶使用之理，是被告對於該真實
    姓名年籍不詳之成年男子可能將其帳戶用來作為詐欺等非法
    用途上，應有所預見，且不違背其本意，其竟仍提供其帳戶
    予該真實姓名年籍不詳之成年男子使用，足見該真實姓名年
    籍不詳之成年男子將被告帳戶用來作為詐欺取財之用，為被
    告所容認及允許。另查金融機構帳戶可供款項之存匯、提領
    ，係一般人均可輕易申請開設，並無任何資格條件之限制，
    且金融存款帳戶，事關存戶個人財產權益之保障，其與存戶
    印鑑章、提款卡結合，專屬性、私密性更形提高；除非本人
    或與本人具密切關係之人，難認有何理由可自由流通使用該
    存摺；一般人亦均有應妥為保管存摺或提款卡，以防止存摺
    或提款卡被他人冒用之認識，縱有特殊情況偶有將存摺、提
    款卡交付他人之需，亦必深入瞭解其用途後始行提供使用，
    實乃吾人日常生活經驗與事理；且存摺、提款卡等有關個人
    財產、身分之物品，如淪落不明人士手中，極易被利用為與
    財產犯罪有關之犯罪工具；而與他人於身分上不具密切關係
    之人，竟要求他人提供帳戶以為使用，此等行為，客觀上已
    屬可疑，且顯係供為某非正當資金進出使用，而隱瞞其流程
    及行為人身分曝光之不法意圖亦可預見；若此之社會現實，
    恆係一般人本於日常生活經驗即可體察，而該等專有物品如
    落入不明人士手中，極易被利用為與財產有關之犯罪工具，
    此又係具備一般生活智識者皆能體察之常識；參以邇來詐欺
    者使用他人存摺作為指示被害人匯款工具之犯罪類型層出不
    窮，並廣經媒體披載，凡對社會動態尚非全然不予關注者均
    能知曉。本件被告乙○○係已成年且具有一般智識程度，對
    於上開各情自有認識，竟仍將自己前開郵局帳戶之存摺、金
    融卡、密碼等資料，借予姓名、年籍不詳之成年人使用，被
    告主觀上顯具有縱使該姓名、年籍不詳之成年人取得該存摺
    、金融卡或密碼後，持以作為詐欺取財之用，亦不違背其本
    意之不確定故意至明。然以被告僅係單純依該姓名、年籍不
    詳之成年人要求提供前開郵局之帳戶存摺、金融卡等資料，
    並未參與詐騙被害人財物之構成要件行為，是主觀上僅係基
    於幫助他人詐欺取財之意思，亦屬無疑。綜上所陳，被告前
    開自白確與事實相符，均堪信採。本件事證明確，被告上開
    犯行洵堪認定，應予依法論科。
三、查前開真實姓名、年籍不詳自稱「陳富貴」之成年男子所屬
    不法犯罪集團成員，基於意圖為自己不法所有之犯意聯絡，
    以前揭方式聯絡被害人丙○○，並致使其因而陷於錯誤，匯
    款至被告上開帳戶，該等不詳姓名、年籍之成年男子等人暨
    所屬不法詐欺集團成員所為，均應係犯刑法第339條第1項之
    詐欺取財罪。又該詐騙集團成員彼等之間顯然有犯意聯絡及
    行為之分擔，為共同正犯。按刑法上之幫助犯，係對於犯罪
    與正犯有共同之認識，而以幫助之意思，對於正犯資以助力
    ，而未參與實施犯罪之行為者而言（最高法院75年度台上字
    第1509號、88年度台上字第1270號判決意旨參照）。是以，
    如未參與實施犯罪構成要件之行為，且係出於幫助之意思提
    供助力，即屬幫助犯，而非共同正犯。查本件被告乙○○將
    其開設之上開郵局帳戶交予姓名、年籍不詳之成年人，供作
    該成年人所屬詐欺集團共同詐欺取財之用，係基於幫助他人
    詐欺取財之不確定故意，所為係詐欺取財罪構成要件以外之
    幫助行為。是核被告乙○○所為，係犯刑法第30條第1項、
    第339條第1項之幫助詐欺取財罪，並依刑法第30條第2項幫
    助犯之規定，按正犯之刑減輕之。查乙○○前於85年間，因
    違反肅清煙毒條例等案件，經本院以85年度訴字第1204號判
    決判處應執行有期徒刑2年2月確定；於86年間，復因違反肅
    清煙毒條例等案件，經本院以86 年度訴字第1130號判處有
    期徒刑3年6月確定，上開2案經接續執行，於89年3月31日縮
    短刑期假釋付保護管束（原至93 年1月15日保護管束期滿）
    。惟於前開假釋付保護管束期間，因違反保護管束情節重大
    ，前開假釋經撤銷，經執行殘刑有期徒刑3年9月21日，於94
    年12月19日縮刑期滿執行完畢，有臺灣高等法院被告前案紀
    錄表及臺灣臺中地方法院檢察署刑案資料查註紀錄表各1份
    在卷可憑，其於前開有期徒刑執行完畢後5年內，故意再犯
    本件有期徒刑以上之罪，為累犯，應依刑法第47條第1項之
    規定加重其刑，並先加後減之。另上揭詐欺集團成員等人，
    為前開詐欺取財犯行，有犯意聯絡及行為分擔，固均為共同
    正犯，惟幫助犯係從犯，從屬正犯而成立，刑法上既無「共
    同幫助」之情，當亦無「幫助共同」之可言（司法院70廳刑
    1字第1104號函亦同此見解），併予敘明。爰審酌被告係智
    識成熟之成年人，對於詐騙集團收受他人帳戶以遂行詐騙目
    的之手法，應知之甚詳，竟提供帳戶予不法份子使用，非惟
    幫助行詐欺取財者遂行取財目的，同時使其得以隱匿其真實
    身分，減少遭查獲之風險，愈使其肆無忌憚，加深犯罪之猖
    獗，且本案被害人丙○○確因遭詐騙而受有上開匯入被告帳
    戶金額之損害，金額高達34萬元，惟念及被告本身並未實際
    參與本件詐欺取財之犯行，責難性較小，且於偵訊及本院審
    理中尚知及時悔悟而均坦承犯行，供述犯案情節，犯後態度
    尚稱良好，然迄未與被害人達成和解等一切情狀，量處如主
    文所示之刑，並諭知易科罰金之折算標準，以資懲儆。又查
    本件被告乙○○之成立犯罪時間在95年12月27日，查無中華
    民國96年罪犯減刑條例第3條所列不予減刑之情形，合於同
    條例第2條第1項第3款減刑條件，應依同條例第7條之規定，
    減其宣告刑2分之1如主文所示，並諭知易科罰金之折算標準
    。
據上論斷，應依刑事訴訟法第273條之1第1項、第299條第1項前
段，刑法第30條第1項前段、第2項、第339條第1項、第47條第1
項、第41條第1項前段，刑法施行法第1條之1，中華民國96年罪
犯減刑條例第2條第1項第3款、第7條、第9條，判決如主文。
本案經檢察官甲○○到庭執行職務。
中　　華　　民　　國　　96　　年　　8 　　月　　22　　日
      　　　　　　臺灣臺中地方法院刑事第五庭
                      法　官　吳  崇  道
以上正本證明與原本無異。
如不服本判決，應於收受送達後10日內向本院提出上訴書狀（應
附繕本）。
  　　　　　　　　  　書記官  黃  舜  民
中　　華　　民　　國　　96　　年　　8 　　月　　22　　日
附錄論罪科刑法條
刑法第339條：
意圖為自己或第3人不法之所有，以詐術使人將本人或第3人之物
交付者，處5年以下有期徒刑、拘役或科或併科1千元以下罰金。
以前項方法得財產上不法之利益或使第3人得之者，亦同。
前二項之未遂犯罰之。
